【裁判字號】    91,訴緝,15
【裁判日期】    921125
【裁判案由】    偽造文書
【裁判全文】
臺灣嘉義地方法院刑事判決                          九十一年度訴緝字第一五號
    公  訴  人  臺灣嘉義地方法院檢察署檢察官
    被      告  乙○○
右列被告因偽造文書案件，經檢察官提起公訴（八十七年度偵字第四五七一號），本
院判決如左：
    主  文
乙○○連續行使偽造私文書，足以生損害於他人，處有期徒刑陸月，如易科罰金，以
參佰元折算壹日，扣案偽造之「偉裕工業股份有限公司貳廠」印章壹枚及如附表所示
支票上偽造之「偉裕工業股份有限公司貳廠」印文共陸枚均沒收。
    事  實
一、乙○○係址設嘉義縣水上鄉○○村○○○路四七之七號「偉裕工業股份有限公司
    」（下稱偉裕公司）之業務經理，於民國八十二年初，竟意圖為自己不法之所有
    ，基於行使偽造文書之概括犯意，先於不詳時、地利用不知情之不詳姓名年籍成
    年人偽刻內容為「偉裕工業股份有限公司貳廠」印章一枚，嗣連續蓋用前開其所
    偽刻之印章於其所簽發如附表所示之六張支票上而為背書，持向丁○○（附表編
    號二）及丙○○（附表編號一、三至六）借得同額現金，供己花用殆盡，足生損
    害於偉裕公司、丁○○及丙○○。
二、案經偉裕公司訴請臺灣嘉義地方法院檢察署檢察官偵查起訴。
    理  由
一、訊據被告乙○○固坦承有於上揭時、地蓋用「偉裕工業股份有限公司貳廠」印章
    於前開六張支票而背書，持向丁○○、丙○○調借現金之事實，然矢口否認有何
    偽造文書之犯行，辯稱：該枚公司印章平日即由伊持有使用，非伊所盜刻，且伊
    簽發該六張支票調借現金，乃為支付公司股東退股之股金云云；惟查：被告嗣於
    本院調查中復改稱：伊持該六張支票借得之款項，乃為偉裕公司投資富泰證券之
    用，又稱：所借得款項乃為公司購地之用，其前後所言已有矛盾，且右揭事實，
    業據偉裕公司董事長戊○○指訴：該二廠印章伊沒有看過，公司也沒有該印章，
    公司若欲借款需經過伊同意，但本件被告所持支票六張蓋用公司印章向丁○○、
    丙○○借款之事，伊都不知情，投資富泰證券之款項是由公司帳戶支出，至於股
    東退股的股份是被告自己買下，跟公司也無關等語，核與證人即偉裕公司之出納
    員己○○結證稱：當時被告是偉裕公司的總經理，但大小章是董事長在保管，該
    二廠印章伊沒有看過，公司開的票一般都是和公司帳務有關，應先經過會計，會
    計開傳票給伊，伊才開票送去給董事長蓋章，即公司開支票一定要經過董事長，
    本件被告向丁○○、丙○○調借之現金之事伊並不知情，錢並未入公司帳，公司
    亦未曾收受、證人即偉裕公司之會計甲○○證稱：伊沒有看過該二廠印章等語及
    證人丁○○、丙○○到庭證述相符，參以被告持系爭六紙支票向丁○○所調借之
    一千萬元及向丙○○調借之九百四十萬元，均由被告自行清償完畢，若被告果係
    為公司處理事務而借款，何以甘冒風險，由其本人名義簽發支票並自行清償？足
    徵被告盜刻偉裕公司二廠印章後，蓋用該印章為自己簽立之六紙支票背書而偽造
    印文之犯行。此外，經本院職權調閱最高法院八十九年度台簡上字第四九號請求
    給付票款案卷，關於本件之本院八十八年度簡上更（二）字第一號民事判決、最
    高法院八十九年度台簡上字第四九號民事裁定亦均同此認定：「乙○○所用（二
    廠）印章係其所自刻；乙○○向丙○○借款係以其個人名義所借，且其係個人為
    應股東之要求，而獨自買回原股東之股份；難認偉裕公司有特別授權乙○○為借
    貸或背書之行為」、「本件借款係乙○○個人向丙○○所借，並作為其個人買回
    股份之用」，復有偉裕公司二廠印章一枚扣案、本院八十八年度簡上更（二）字
    第一號判決一份、最高法院八十九年度台簡上字第四九號民事裁定一份、切結書
    二紙、偉裕公司股權明細表一份、系爭支票及退票理由單各六紙（均影本）附卷
    可資佐證，是被告所辯顯悖常情，不足採信，本件事證明確，應依法論科。
二、核被告所為，係犯刑法第二百十六條、第二百十條之行使偽造私文書罪。其利用
    不知情之成年人偽刻「偉裕工業股份有限公司貳廠」印章一枚，為間接正犯，而
    上開行為之目的，本為持以蓋用偽造印文，故為偽造印文之行為所吸收，其於支
    票背面偽造前開印文之行為，均為其偽造背書私文書之部分行為，不另論罪，而
    其偽造該等私文書後，復持向丁○○、丙○○行使，其偽造之低度行為，應為行
    使之高度行為所吸收，僅應論以行使偽造私文書罪。被告先後多次行使偽造私文
    書犯行，時間緊接，方法相同，觸犯構成要件相同之罪，顯係基於概括犯意為之
    ，為連續犯，依刑法第五十六條之規定，以一罪論，並加重其刑，公訴意旨於事
    實欄雖記載被告基於概括犯意，連續偽造私文書並持之行使，惟於論罪時未為被
    告所犯連續犯之敘明，尚有未洽；另公訴人認被告為盜用偉裕公司「偉裕工業股
    份有限公司貳廠」印章，然查被告盜刻該印章之事實，已如上述，公訴意旨就此
    亦有誤會，均併此說明。又刑法第四十一條第一項規定已於九十年一月十日修正
    公布，並自九十年一月十二日起生效，被告行為後法律已有變更，比較新舊法，
    應依刑法第二條第一項前段，應適用對被告有利之修正後刑法第四十一條第一項
    前段之規定。爰審酌被告之智識程度、犯罪之動機、犯罪所生損害及其犯罪後已
    清償所有債務等一切情狀，量處如主文所示之刑，並諭知易科罰金之折算標準，
    以資懲儆。又扣案偽造之「偉裕工業股份有限公司貳廠」一枚及如附表所示之支
    票六紙上偽造之「偉裕工業股份有限公司貳廠」印文共六枚，均應依刑法第二百
    十九條之規定宣告沒收之。
據上論斷，應依刑事訴訟法第二百九十九條第一項前段，刑法第二條第一項前段、第
五十六條、第二百十條、第二百十六條、修正後第四十一條第一項前段、第二百十九
條，罰金罰鍰提高標準條例第二條，判決如主文。
本案經檢察官古富祺到庭執行職務
中    華    民    國      九十二      年      十一    月    二十五      日
                          臺灣嘉義地方法院刑事第一庭
                              審判長法  官  夏  金  郎
                                    法  官  盧  鳳  田
                                    法  官  陳  俞  婷
右正本證明與原本無異。
如不服本判決，應於判決送達後十日內向本院提出上訴狀( 應附繕本 )。告訴人或被
害人如對於本判決不服者，應具備理由請求檢察官上訴，其上訴期間之計算係以檢察
官收受判決正本之日期為準。
中    華    民    國      九十二      年      十一    月    二十六      日
                                    書記官  李  彩  娥
附錄法條
中華民國刑法第二百一十條
(偽造變造私文書罪)
偽造、變造私文書，足以生損害於公眾或他人者，處五年以下有期徒刑。
中華民國刑法第二百一十六條
(行使偽造變造或登載不實之文書罪)
行使第二百十條至第二百十五條之文書者，依偽造、變造文書或登載不實
事項或使登載不實事項之規定處斷。
附    表
┌─┬──────────┬─────────┬──────┬────┐
│編│票載發票日          │  票  號│   面  額   │ 發票人 │
│號│                    │                  │  （新臺幣）│        │
├─┼──────────┼─────────┼──────┼────┤
│一│八十二年二月二十七日│ＡＧ0000000│ 五十萬元   │ 乙○○ │
├─┼──────────┼─────────┼──────┼────┤
│二│八十二年三月二十八日│ＡＧ0000000│ 一千萬元   │ 同  右 │
├─┼──────────┼─────────┼──────┼────┤
│三│八十二年四月七日    │ＡＧ0000000│ 六百萬元   │ 同  右 │
├─┼──────────┼─────────┼──────┼────┤
│四│八十二年四月七日    │ＡＨ0000000│ 一百六十萬 │ 同  右 │
│  │                    │                  │ 元         │        │
├─┼──────────┼─────────┼──────┼────┤
│五│八十二年四月七日    │ＡＨ0000000│ 七十萬元   │ 同  右 │
├─┼──────────┼─────────┼──────┼────┤
│六│八十二年四月七日    │ＡＨ0000000│ 六十萬元   │ 同  右 │
└─┴──────────┴─────────┴──────┴────┘


司法院資訊處製作；財團法人民間司法改革基金會備份。
